【裁判字號】    99,交抗,986
【裁判日期】    990331
【裁判案由】    違反道路交通管理處罰條例
【裁判全文】
臺灣高等法院交通事件裁定             99年度交抗字第986號
抗  告  人
即受處分人  甲○○
上列抗告人因違反道路交通管理處罰條例案件，不服臺灣板橋地
方法院，中華民國99年2 月26日所為裁定（99年度交聲字第376
、377號），提起抗告，本院裁定如下：
    主  文
抗告駁回。
    理  由
一、原裁定以：
  (一)原處分意旨略以：1.異議人即受處分人甲○○於民國（下同
    ）98年5 月17日14時49分許，騎乘車號NX2-336 號重型機車
    ，行經臺北縣板橋市○○路○ 段（民生消防隊前）（裁決書
    漏載「民生消防隊前」），有「駕車行經有燈光號誌管制之
    交岔路口闖紅燈」之違規行為，嗣經臺北縣政府警察局海山
    分局交通分隊員警以北縣警交字第CZ0000000 號舉發違反道
    路交通管理事件通知單逕行舉發，原處分機關於98年12月2
    日以板監裁字第41-C Z0000000 號違反道路交通管理事件裁
    決書，依道路交通管理處罰條例第53條第1 項之規定，裁處
    罰鍰新臺幣（下同）4, 500元；2.異議人又於同年7 月21日
    16時45分許，騎乘上開重型機車，於臺北市○○○路○ 段14
    2 號前( 裁決書漏載「142 號」) ，有「在禁止臨時停車處
    所停車」之違規行為，嗣經臺北市停車管理處作業人員以1A
    D864342 號舉發違反道路交通管理事件通知單製單告發後，
    原處分機關於98年12月2 日以板監裁字第41 -1AD864342 號
    違反道路交通管理事件裁決書，依道路交通管理處罰條例第
    56條第1 項第1 款之規定，裁處罰鍰1,200 元等語。
  (二)異議意旨略以：伊從未收到上開2 張罰單，直至收到裁決書
    才知有上開2 件違規行為，伊並不是不繳納，為此聲明異議
    ，請求撤銷原處分，改裁罰最低金額云云。
  (三)按道路交通管理處罰條例所稱之汽車，包括機器腳踏車；汽
    車駕駛人，行經有燈光號誌管制之交岔路口闖紅燈者，處新
    臺幣（下同）1,800 元以上5,400 元以下罰鍰，並記違規點
    數3點 ；汽車駕駛人在禁止臨時停車處所停車，處600 元以
    上1,200 元以下罰鍰，道路交通管理處罰條例第3 條第8 款
    、第53條第1 項、第56條第1 項第1 款、第63條第1 項第3
    款分別定有明文。次按依道路交通管理處罰條例第92條第4
    項所授權訂立之違反道路交通管理事件統一裁罰基準及處理
    細則之規定，機器腳踏車有違反該條例第53條第1 項、第56
    條第1 項第1款 之行為，而逾越應到案期限60日以上，經處
    罰機關逕行裁決者，應分別處以4,500 元、1,200 元之罰鍰
    。再按處理違反道路交通管理事件，有關文書送達之程序，
    依行政程序法之規定；送達，於應受送達人之住居所、事務
    所或營業所為之；於應送達處所不獲會晤應受送達人時，得
    將文書付與有辨別事理能力之同居人、受僱人或應送達處所
    之接收郵件人員；送達，不能依前開規定為之者，得將文書
    寄存送達地之地方自治或警察機關，並作送達通知書2 份，
    1 份黏貼於應受送達人住居所、事務所、營業所或其就業處
    所門首，另1 份交由鄰居轉交或置於該送達處所信箱或其他
    適當位置，以為送達；前項情形，由郵政機關為送達者，得
    將文書寄存於送達地之郵政機關，違反道路交通管理事件統
    一裁罰基準及處理細則第5 條，行政程序法第72條第1 項前
    段、第73條第1 項、第74條第1 項、第2 項亦分別定有明文
    。
  (四)經查：異議人於98年5 月17日14時49分許，騎乘車號NX2-33
    6 號重型機車，行經有燈光號誌管制之臺北縣板橋市○○路
    ○ 段（民生消防隊前），因有闖紅燈之違規行為，而遭臺北
    縣政府警察局海山分局交通分隊員警逕行製單舉發( 其上所
    載之應到案日期為：98年7 月8 日前) ；又於同年7 月21日
    16時45 分 許，騎乘上開重型機車，於臺北市○○○路○ 段
    142 號前，因在禁止臨時停車處所停車，而遭臺北市停車管
    理處作業人員製單告發( 其上所載之應到案日期為：98年8
    月22日前) 等情，為異議人所不爭執，並有臺北縣政府警察
    局98年6 月8 日北縣警交字第CZ0000000 號舉發違反道路交
    通管理事件通知單、臺北市停車管理工程處告發單資料查詢
    、採證照片4 張附卷可稽，是異議人確有前揭駕車行經有燈
    光號誌管制之交岔路口闖紅燈，及在禁止臨時停車處所停車
    之違規行為堪予認定。
  (五)本件原舉發機關逕行舉發而填製上開2 張舉發通知單後，皆
    係向異議人現住所地即臺北縣板橋市○○○路73巷28號以郵
    寄方式寄送，惟因皆未獲會晤本人亦無受領文書之同居人、
    受僱人或應送達處所之接收郵件人員，遂依上開行政程序法
    關於寄存送達之規定，分別於98年6 月11日、同年9 月1 日
    將舉發通知書寄存於板橋漢生郵局，並分別作送達通知書2
    份，1 份粘貼於應受送達人門首，另1 份置於受送達處所信
    箱或適當位置，以為送達，此有異議人之個人基本資料查詢
    結果、臺北縣政府警察局送達證書、臺北市政府交通局送達
    證書各乙份在卷可憑，揆諸前揭說明，該2 份舉發通知書分
    別自98年6 月11日、同年9 月1 日寄存板橋漢生郵局時起已
    生合法送達之效力。惟查，原處分機關41-1AD864342號處分
     (舉發異議人在禁止臨時停車處所停車) 其舉發通知單之違
    規日期為98年7 月21日，應到案日期為98年8 月22日，有臺
    北市停車管理工程處告發單資料查詢在卷足佐，然該舉發通
    知單之寄存送達日期為98年9 月1 日，顯已逾應到案日期，
    縱異議人於收受上開舉發通知單後即向原處罰機關陳述意見
    或繳納罰鍰，亦難期異議人有遵期到案之可能。原處分機關
    對此未予詳查，遽認異議人逾越應到案期限60日以上，而逕
    依違反道路交通管理事件統一裁罰基準表規定，裁處異議人
    最高裁罰1,200 元，即有違誤。又原處分機關板監裁字第41
    -CZ0000000號處分裁處異議人闖紅燈之違規行為，既屬道路
    交通管理處罰條例第53條所定之違規情形，依同條例第63條
    第1 項第3 款規定，即應併記違規點數3 點，原處分疏未注
    意，漏記違規點數，於法亦有未合。
  (六)綜上所述，異議人於前揭時、地，確有騎乘機車行經有燈光
    號誌管制之交岔路口闖紅燈及在禁止臨時停車處所停車之違
    規行為，且該2 張舉發通知單皆經合法送達。本件異議意旨
    就原處分機關板監裁字第41-CZ0000000號處分( 裁處異議人
    闖紅燈之違規行為) 認應處以最低額罰鍰即無理由，惟原處
    分漏未諭知諭知併記違規點數3 點之違誤，自應予撤銷；再
    原處分機關41-1AD864342號處分（舉發異議人在禁止臨時停
    車處所停車）其舉發通知單未於應到案日期前送達予異議人
    ，以致異議人喪失於收受該通知單後15日內自動依最低額繳
    納罰鍰之利益，原處分容有未洽，異議人怠於舉發單之收受
    ，其異議雖無理由，仍應予撤銷；並由本院分別依道路交通
    管理處罰條例第53條第1 項、第63條第1 項第3 款、第56條
    第1 項第4 款，違反道路交通管理事件統一裁罰基準表，自
    為裁定裁罰異議人如主文第2 項所示，以資適法。
二、經核原裁定上開認事用法，洵無違誤。抗告人即受處分人甲
    ○○抗告意旨猶以伊確實未收到上開違規通知單，並非不繳
    納云云。惟按「送達，不能依前二條規定為之者，得將文書
    寄存送達地之地方自治或警察機關，並作送達通知書兩份，
    一份黏貼於應受送達人住居所、事務所、營業所或其就業處
    所門首，另一份交由鄰居轉交或置於該送達處所信箱或其他
    適當位置，以為送達」，「前項情形，由郵政機關為送達者
    ，得將文書寄存於送達地之郵政機關」，為行政程序法第74
    條第1 、2 項定有明文。查抗告人即受處分人分別有於前揭
    時、地，騎乘機車，行經有燈光號誌管制之交岔路口闖紅燈
    及在禁止臨時停車處所停車等違規行為，已為抗告人所不否
    認，且依上開規定，該2 張舉發通知單皆經合法寄存送達於
    抗告人住所地之郵政機關等情，亦有抗告人個人基本資料查
    詢結果、臺北縣政府警察局送達證書、臺北市政府交通局送
    達證書各乙份在卷可憑，已如前述。是抗告人以其未實際收
    到該2 張舉發通知單，認送達不合法云云，尚無足採。原審
    因而：(一)原處分關於原處分機關板監裁字第41-CZ0000000號
    處分（裁處異議人闖紅燈之違規行為）裁罰抗告人4,500 元
    ，並無違誤，抗告人認應處以最低額罰鍰，尚無理由；惟原
    處分因漏未依道路交通管理處罰條例第63條第1 項第3 款規
    定，同時諭知記違規點數3 點，與上開規定不符；(二)另原處
    分機關41-1AD864342號處分（舉發異議人在禁止臨時停車處
    所停車）部分，因該舉發通知單依上開規定寄存送達於郵政
    機關之期日98年9 月1 日，已逾抗告人應到案日期即98年8
    月22日，足見該舉發通知單顯未能於上開應到案日期前送達
    予抗告人，已致抗告人喪失於收受該通知單後15日內自動依
    最低額繳納罰鍰之利益，原處分仍依道路交通管理處罰條例
    第56條第1 項第1 款之規定，裁處罰鍰1,200 元，容有未洽
    ，認原處分應予撤銷，改裁罰抗告人行經有燈光號誌管制之
    交岔路口闖紅燈者，處罰鍰4,500 元，並記違規點數3 點；
    又汽車駕駛人，在禁止臨時停車處所停車，處罰鍰600 元，
    洵屬正當。抗告人認原審應一併審酌云云，亦有未洽。抗告
    人提起抗告，指摘原裁定不當，為無理由，應予駁回。
據上論結，應依道路交通案件處理辦法第26條，刑事訴訟法第41
2 條，裁定如主文。
中    華    民    國    99    年    3     月    31    日
            刑事第十四庭  審判長法  官  陳志洋
                                法  官  謝靜恒
                                法  官  謝靜慧
以上正本證明與原本無異。
不得再抗告。
                                書記官  陳泰寧
中    華    民    國    99    年    4     月    7     日

司法院資訊處製作；財團法人民間司法改革基金會備份。
